Inventaris van het archief van het Ministerie van Koloniën: collectie G. Roels betreffende Koloniale Staatsleningen, 1875-1956
Nationaal Archief, Den Haag
Collectie Koloniale Staatsleningen, G. Roels
Koloniën / Roels
1875-1956
K23044
0.80 meter; 26 inventarisnummers.
Normale geschreven, getypte en gedrukte documenten, geen bijzondere handschriften.
Nationaal Archief, Den Haag
Ministerie van Koloniën 1842-1945
Ministerie van Overzeese Gebiedsdelen 1945-1949
Ministerie voor Uniezaken en Overzeese Rijksdelen 1949-1952
Ministerie van Overzeese Rijksdelen 1952-1959
Roels, G.
G. Roels was vanaf 1935 referendaris van het Ministerie van Koloniën Hij verzamelde in zijn loopbaan een aantal financiële stukken Nederlands Indië en Suriname. Het gaat met name over koloniale staatsleningen, schuldbewijzen, de muntwet en kasvoorzieningswetten. Gezien de herkomst van de stukken werd deze verzameling bij de gedeponeerde archieven van het Ministerie van Koloniën geplaatst.
Archiefvorming
Geschiedenis van de archiefvormer
De in deze inventaris beschreven stukken zijn bijeengebracht door de referendaris van het Ministerie van Koloniën, G. Roels, die in 1935 in dienst kwam bij de financiële afdeling
van het ministerie. Deze Tweede Afdeling voerde het algemeen geldelijk beheer over de koloniale gebieden in de Oost en de West. Dit omvatte de volgende taken:
Uitgifte en administratie van geldleningen,
Regelingen ten aanzien van de vlottende schuld, munt- en bankzaken,
Voorziening in de behoefte aan kasgelden voor de Indische dienst hier te lande en in Nederlands-Indië zelf,
Begrotingswetten voor Nederlands-Indië,
Samenstelling van het XIe hoofdstuk van de staatsbegroting,
Belastingen in de koloniën,
Controle op het financieel beleid van de Indische pensioenfondsen.
Na de onafhankelijkheid van Indonesië viel het merendeel van deze taken weg en kreeg men te maken met de uitvoering van de financiële bepalingen van de economische en financiële RTC-overeenkomst tussen Nederland en Indonesië.
In 1953 werd de taak ten aanzien van de aflossing en expiratie van de langlopende Nederlands-Indische leningen overgenomen door het Ministerie van Financiën. Referendaris Roels werd overgeplaatst naar de Directie Buitenlands Betalingsverkeer, Afdeling Indonesië en Overzeese Rijksdelen, onder medeneming van de door hem gevormde documentaire verzameling over de koloniale staatsleningen.
Geschiedenis van het archiefbeheer
In augustus 1983 werd deze verzameling door het Ministerie van Financiën overgedragen aan het Algemeen Rijksarchief. Gezien de herkomst en de periode waarop de stukken betrekking hebben werd deze verzameling geplaatst bij de gedeponeerde archieven van het Ministerie van Koloniën.
De rechtstitel is (nog) onbekend
2.10
Aanwijzingen voor de gebruiker
Openbaarheidsbeperkingen
Volledig openbaar.
Materiële beperkingen
Aanvraaginstructie
Openbare archiefstukken kunnen online worden aangevraagd en gereserveerd. U kunt dit ook via de terminals in de studiezaal van het Nationaal Archief doen. Om te kunnen reserveren dient u de volgende stappen te volgen:
U maakt een profiel aan op www.gahetna.nl, en logt vervolgens in
Via de archiefinventaris (alleen de beschrijvingen met rode nummers) selecteert u het gewenste archiefstuk door op de knop 'Reserveren' te klikken
In het volgende scherm geeft u aan op welke dag u het archiefstuk wilt inzien
Indien u zich bevindt in de studiezaal en een tafelnummer heeft ontvangen kunt u dit nummer vermelden. Als u geen tafelnummer heeft kunt u tafelnummer 777 laten staan
Vervolgens bevestigt u uw reservering door deze te versturen.
Verwant materiaal
Beschikbaarheid van kopieën
Verwante archieven
Zie ook:
2.10.36.04 - Ministerie van Koloniën, 1900-1963: Openbaar verbaal, 1901-1953
Beschrijving van de series en archiefbestanddelen
- STUKKEN BETREFFENDE DE STAATSLENINGEN VOOR DE KOLONIËN, 1
  - Algemeen, 1.1
    - Afdelingsnota houdende een overzicht van de werkzaamheden van de Tweede Afdeling van het Ministerie van Koloniën in verband met de openbare schuld van de overzeese gebieden., 1926; 1; 1 omslag
      Hierbij de verwijzing naar het verbaal van 22 juli 1926 nr. ?.
  - Nederlands-Indië, 1.2
    - Afdelingsnota houdende een leidraad voor de werkzaamheden voor de vervaardiging en uitreiking van schuldbewijzen voor Nederlands-Indische leningen., 1925; 2; 1 omslag
      Hierbij de verwijzing naar het verbaal van 21 juli 1925 nr. 52.
    - 'Voorschriften betreffende Indische Leeningen', registers houdende wettelijke en ministeriële regelingen ten aanzien van de emissie en de aflossing van Indische leningen; met diverse contracten gesloten met bankiers omtrent de plaatsing van de leningen, gedrukt., 1915 - ca. 1950; 3-4; 2 banden
      Met inliggend diverse losse bescheiden betreffende de leningen.
      - 1915-1929, 3
      - 1930 - 1937, 1945 - ca. 1950, 4
    - Afdelingsnota betreffende de overschrijding van begrotingsartikelen in verband met de conversie van de Nederlands-Indische leningen van 1919, 1921A en 1921B., 1927; 5; 1 omslag
      Hierbij diverse verwijzingen naar verbalen van het Ministerie van Koloniën.
    - Documentatieboek betreffende de emissie van Indische leningen in de Verenigde Staten van Amerika, aangeboden door de Guaranty Trust Company of New York., 1923; 6; 1 deel
      Het Ministerie van Koloniën betrok in de periode 1921 -1923 geld van de Amerikaanse kapitaalmarkt via de zogenaamde gold bonds en trust receipts. De emissies werden aldaar verzorgd door de bovengenoemde bank.
    - Dossier inzake de conversie van de Nederlands-Indische dollar-leningen en de regeling inzake de contractuele goudclausule in verband met het verlaten van de gouden standaard in de Verenigde Staten., 1932-1933; 7; 1 pak
    - Concept-overeenkomst tussen de ministers van Koloniën en Financiën enerzijds en de Banque de Paris en des Pays-Bas anderzijds inzake de Nederlands-Indische gegarandeerde Franse franken lening, met duplicaat, gestencild., 1932; 8; 1 omslag
    - Modellen van de schuldbewijzen van de Nederlands-Indische leningen, gedrukt., 1915-1937; 9; 1 band
    - 'Formulierenboek betreffende de verschillende Nederlandsch-Indische Leeningen', prospectussen, aankondigingen en modellen van de bij de administratie in gebruik zijnde formulieren, gedrukt., 1915-1937; 10; 1 band
    - Modellen van schuldbewijzen en recepissen van de Nederlands-Indische leningen, gedrukt., 1922-1923, 1930 - 1937; 11; 1 pak
    - Prospectussen en administratieve formulieren van diverse Nederlands-Indische leningen, gedrukt., 1930-1937; 12; 1 pak
    - Staten houdende cijfers omtrent de Nederlands-Indische geconsolideerde schuld., ca. 1930 - 1939; 13; 11 bladen
    - Voortschrijdingstabellen en aantekeningen betreffende de uitstaande bedragen, de aflossingen en expiratie van Nederlands-Indische staatsleningen., ca. 1935 - 1955; 14; 1 omslag
    - Overdrukken uit de staatscourant van beschikkingen van de ministers van Koloniën en Financiën omtrent de aflossing en uitloting van schuldbewijzen van Nederlands-Indische leningen, gedrukt., ca. 1920 - 1956; 15; 1 pak
    - Beschikking van de fungerend gedelegeerde van de Republik Indonesia Serikat te Den Haag inzake de uitloting van schuldbewijzen van de Nederlands-Indische lening 1937A, kopie., 1950; 16; 1 stuk
    - 'Noodwet nr. 13', tekst van de wet uitgevaardigd door de president van Indonesië inzake het aangaan van een staatslening, de consolidatie van de vlottende schuld en tot regeling van de geldsomloop; met bijlage, gestencild., 1950; 17; 1 omslag
  - Suriname, 1.3
    - Modellen van schuldbewijzen uitgegeven krachtens de Surinaamse Leningwet 1915, gedrukt., 1916; 18; 1 omslag
    - Ministeriële beschikkingen inzake de uitloting van schuldbewijzen van Surinaamse leningen, gedrukt., 1920-1925, 1939, 1945; 19; 1 omslag
  - Diversen, 1.4
    - Modellen van schuldbekentenissen van enige Nederlandse, Zweedse, Engelse staatsleningen en van de Nederlandse-Amerikaanse Stoomvaart Maatschappij obligatielening., 1917-1922, 1933; 20; 1 omslag
    - Prospectussen van Nederlandse staatsleningen, gedrukt., 1940-1948; 21; 1 omslag
    - Prospectus van de aandelenemissie van de N.V. Koninklijke Nederlandse Maatschappij tot Exploitatie van Petroleumbronnen in Nederlands-Indië, gedrukt., 1947; 22; 1 stuk
- STUKKEN BETREFFENDE HET MUNTWEZEN, 2
  - Kamerstukken betreffende de totstandkoming van wettelijke regelingen van het muntwezen in Nederlands-Indië, gedrukt., 1875-1876, 1909 - 1912; 23; 1 band
  - Volksraad- en kamerstukken betreffende de wijziging van artikel 4 van de Indische Muntwet 1912, gedrukt., 1928-1929; 24; 1 band
  - 'Kasvoorzieningswetten', kamerstukken en wetten regelende de voorziening in de behoefte aan kasgeld voor de Indische dienst, gedrukt., 1899-1940, 1945 - 1948; 25; 1 band
  - 'Kasvoorzieningswetten', kamerstukken en wetten regelende de voorziening in de behoefte aan kasgeld voor de Surinaamse dienst, gedrukt., 1919-1949; 26; 1 band